【裁判字號】    97,抗,172
【裁判日期】    970421
【裁判案由】    清償借款強制執行
【裁判全文】
臺灣高等法院臺中分院民事裁定           97年度抗字第172號
抗  告  人  乙○○
相  對  人  甲○○○
                        號
相  對  人  橋志建設開發股份有限公司
法定代理人  丙○○
                        號
上列當事人間清償借款強制執行事件，抗告人對於中華民國97年
2月29日臺灣苗栗地方法院97年度執字第1257號提起抗告，本院
裁定如下：
    主  文
原裁定廢棄，發回臺灣苗栗地方法院。
    理  由
一、抗告意旨略以：依強制執行法第59條第1項之規定，查封動
    產之保管，原則應由法院在法院內或法院外設置貯藏所，而
    將查封物移置於指定之貯藏所保管為之，例外於認為適當時
    ，方得以債權人為保管人。本件執行事件中，依債權人所指
    封之物品清冊可知，查封物品含有大量玩具原物料、鋼筋、
    電扶梯機械等物品，皆屬搬動、保管不易之物品，執行法院
    何以逕認依此動產種類、性質應由債權人保管為妥適之理由
    ，並未見說明，卻率爾以第三人不同意查封動產繼續放置於
    該處為由，逕認債權人為無正當理由不予保管查封物，即與
    法未洽。又姑不論債權人是否能妥適保管查封物之爭議，按
    查封係金錢債權執行之第一階段，於查封取得查封物之占有
    後，尚須將查封物換價，實施拍賣或變賣，以賣得價金清償
    債權，依辦理強制執行事件應行注意事項第15之1條規定，
    債權人不為一定必要之行為，須以事件因此不能進行者為限
    ，始得駁回其強制執行之聲請，而本件債權人不為保管查封
    動產之行為，是否係屬執行事件因此不能執行，已非無疑，
    況動產查封後，迅予鑑價、拍賣是屬執行法院之義務，查封
    動產暫放置第三人處何來會影響本執行事件之續行，執行法
    院以債權人無正當理由不搬遷查封動產，致執行程序不能進
    行為由，逕駁回債權人強制執行之聲請，實有逾越權限違法
    之嫌，原裁定顯屬不當，爰提起本件抗告，請求廢棄原裁定
    等語。
二、經查：抗告人聲請原法院強制執行相對人橋志建設開發股份
    有限公司所有置放在苗栗縣三灣鄉○○○段41-1、41-20地
    號土地上之鋼筋、電扶梯、輸送帶、及窗型冷氣等物品（詳
    細項目見執行卷查封切結書所示），經原法院定期前往上址
    查封在案，惟原法院以上址，已為第三人吳國峰拍定之不動
    產，第三人吳國峰不同意上開查封之動產置放為由，通知抗
    告人應遷至自行覓得之處所保管，因抗告人拒不搬遷而駁回
    本件強制執行之聲請。惟按查封動產，由執行人員實施占有
    。又查封之動產，應移置於該管法院所指定之貯藏所或委託
    妥適之保管人保管之。認為適當時，亦得以債權人為保管人
    。查封物除貴重物品及有價證券外，經債權人同意或認為適
    當時，得使債務人保管之。強制執行法第47條第1項前段、
    第59條第1、2項定有明文。依上開法條規定，查封之動產究
    應由何人保管為適當，係由執行法院斟酌查封物之性質決定
    之，如查封物為貴重物品、及有價證券，原則上交由債權人
    保管，以保全日後拍賣變價之執行程序；惟如查封物為貴重
    物品、及有價證券以外之大型物品，執行法院應斟酌搬遷不
    易、及於搬遷時可能遭受之破壞、及毀損，應於查封後迅予
    鑑價予以拍賣，則此時該查封動產亦得置放在債務人處、或
    委託妥適之保管人保管之。查本件查封之物品，為鋼筋、電
    扶梯、輸送帶、及窗型冷氣等搬遷不易之物品，原法院令抗
    告人另覓場所搬遷保管，即有不妥，並於抗告人未依執行命
    令搬遷，而認本件執行程序不能進行，駁回本件強制執行聲
    請，核與法未合，抗告人提起本件抗告，為有理由，自應由
    本院廢棄原裁定，發回原法院為適法之處理。
三、依強制執行法第30條之1，民事訴訟法第492條，裁定如主文
    。
中    華    民    國    97    年    4     月    21    日
                  民事第四庭    審判長法  官  黃斐君
                                      法  官  陳蘇宗
                                      法  官  張浴美
以上正本係照原本作成。
再為抗告應以適用法規顯有錯誤為理由，並經本院之許可，該許
可以原裁定所涉及之法律見解具有原則上之重要性者為限。
如提起再抗告者應於裁定送達後10日內向本院提出抗告理由狀（
須按照他造人數附具繕本）並繳納抗告裁判費新臺幣1,000元，
同時委任律師或具有律師資格之關係人為代理人。
                                      書記官  郭振祥
中    華    民    國    97    年    4     月    21    日
                                                      Ｍ


司法院資訊處製作；財團法人民間司法改革基金會備份。
